臺灣臺北地方法院刑事判決　　　　　　100年度交易字第314號
公　訴　人　臺灣臺北地方法院檢察署檢察官
被　　　告　章樂群
選任辯護人　鍾欣惠律師
　　　　　　粘舜權律師
上列被告因業務過失傷害案件，經檢察官提起公訴（一○○年度
調偵字第五四七號），本院判決如下：
    主  文
章樂群從事業務之人，因業務上之過失傷害人，處有期徒刑月
，如易科罰金，以新臺幣壹仟元折算壹日。
    事  實
一、章樂群為財團法人伊甸社會福利基金會所聘僱之復康巴士駕
    駛，平日以駕駛復康巴士搭載身心障礙者為業，為從事業務
    之人；其於民國九十九年五月二十一日八時許，駕駛車牌號
    碼四三五○－ＹＳ號復康巴士，搭載林之至臺北市○○區○
    ○路一三一號臺灣臺北地方法院檢察署門口，本應注意操作
    復康巴士車上升降機以協助駕駛代步車之身障乘客下車時，
    需確保升降機之狀況正常及升降機後方之擋板保持豎立，以
    避免駕駛代步車之身障乘客發生自升降機上跌落之危險，而
    依當時情形並無不能注意之情事，竟疏未注意，因見林之代
    步車較長致頂到升降機後方擋板，遂將升降機後方擋板放平
    後，指揮林之將代步車駛入系爭復康巴士之升降機，致林之
    因此連人帶車自升降機上摔落地面，受有背部、頸部挫傷等
    傷害。
二、案經林之訴由臺灣臺北地方法院檢察署（下稱臺北地檢署）
    檢察官偵查起訴。
    理  由
一、認定事實所憑之證據：
  (一)證據能力之認定：
    按被告以外之人於審判外之言詞或書面陳述，除法律有規定
    者外，不得作為證據；又被告以外之人於審判外之陳述，雖
    不符合同法第一百五十九條之一至第一百五十九條之四之規
    定，但經當事人於審判程序同意作為證據，法院審酌該言詞
    陳述或書面陳述作成時之情況，認為適當者，亦得為證據；
    又當事人、代理人或辯護人於法院調查證據時，知有第一百
    五十九條第一項不得為證據之情形，而未於言詞辯論終結前
    聲明異議者，視為有前項之同意，刑事訴訟法第一百五十九
    條第一項及第一百五十九條之五分別定有明文。查本判決下
    列所引用之各項證據方法之證據能力，公訴人、被告章樂群
    及其選任辯護人於本院準備程序及審判期日中均未予爭執，
    且迄至言詞辯論終結前亦未再聲明異議（本院一○○年十一
    月二十四日審判筆錄參照），本院審酌該等言詞陳述及書面
    陳述作成時之情況，並無不宜作為證據之情事，依刑事訴訟
    法第一百五十九條之五之規定，自得作為證據，合先敘明。
  (二)上開事實一之部分，業據被告章樂群於本院一○○年十一月
    二十四日審理時供承不諱（本院當日審判筆錄參照），核與
    證人即告訴人林之之指訴情節相符（他卷(一)第六四頁、第六
    五頁、第一五八頁至第一六○頁參照），並經證人徐祥益、
    李建國、姜鐵民、魏蘅、曹楊秀蘭、王昭恕、黃尚文、沈星
    統、莊萬益、莊濠榮證述綦詳（證人徐祥益部分，他卷(一)第
    一三七頁、第一三八頁參照：證人李建國部分，他卷(一)第一
    五八頁、第一五九頁參照；證人姜鐵民部分，他卷(一)第一五
    八頁、第一五九頁參照；證人魏蘅部分，他卷(一)第二三二頁
    、第二三三頁參照；證人曹楊秀蘭部分，他卷(一)第二三二頁
    、第二三三頁參照；證人王昭恕部分，他卷(二)第一七四頁至
    第一七六頁、第三二五頁、第三二六頁參照；證人黃尚文部
    分，他卷(二)第一七四頁、第一七五頁參照；證人沈星統部分
    ，他卷(二)第三一三頁至第三一五頁參照；證人莊萬益部分，
    他卷(二)第三二四頁、第三二五頁參照；證人莊濠榮部分，他
    卷(二)第三二五頁參照），復有案發現場監視錄影光碟一片、
    臺北地檢署勘驗筆錄一份、車牌號碼四三五○－ＹＳ號復康
    巴士及發生意外代步車之勘驗筆錄一份、臺北市立聯合醫院
    仁愛院區診斷證明書七紙等件在卷可佐（他卷(一)第七十頁至
    第七六頁、第一三二頁至第一三四頁、第一五○頁至第一五
    五頁參照），俱徵被告之任意性自白核與事實相符，堪以採
    信。按操作復康巴士車上升降機以協助駕駛代步車之身障乘
    客下車時，需確保升降機之狀況正常及升降機後方之擋板保
    持豎立，以避免駕駛代步車之身障乘客發生自升降機上跌落
    之危險，此業經證人李景雄、沈星統證述綦詳（證人李景雄
    部分，他卷(一)第一四一頁、第一四二頁參照；證人沈星統部
    分，他卷(二)第三一三頁至第三一五頁參照）。被告任職財團
    法人伊甸社會福利基金會復康巴士駕駛已二年有餘，對此自
    應知悉，而本件復無其於肇事時有不能注意之證據，足證被
    告疏未注意及此，確有過失行為，且其過失與告訴人林之身
    體所受傷害間，有相當因果關係，至為灼然。綜上，本件事
    證明確，被告犯行堪以認定，應予依法論科。
二、論罪科刑之法律適用：
  (一)查被告章樂群係財團法人伊甸社會福利基金會復康巴士之駕
    駛，以駕駛業務為業，業據其供陳在卷，其因駕駛業務之過
    失，致告訴人林之受傷，核其所為，係犯刑法第二百八十四
    條第二項前段之業務過失傷害罪。
  (二)按自首以對於未發覺之罪投案而受裁判為要件，至其方式雖
    不限於自行投案，即託人代理自首或向非偵查機關請其轉送
    ，亦無不可，但須向有偵查犯罪職權之公務員自承犯罪且有
    受裁判之事實，始生效力，而「一一九」電話之值勤人員，
    並非有偵查犯罪職務之公務員，此有最高法院九十五年度臺
    上字第三七五號判決意旨可資參照。選任辯護人雖以：被告
    曾於事故發生當下即以行動電話向一一九勤務中心報案，應
    符合自首等語為被告辯護，惟查，被告於事故發生當下，固
    曾以其子章凱閎所申辦之行動電話門號000000000
    0號向臺北市政府消防局救災救護指揮中心請求救護，此有
    臺北市政府消防局一○○年七月十三日北市消指字第一○○
    三五一二二○○○號函檢附向臺北市政府消防局救災救護指
    揮中心受理報案紀錄表一份、威寶資料查詢一紙附於本院卷
    可稽（本院卷第五五頁、第五六頁、第六一頁參照），並經
    證人章凱閎於本院一○○年十一月二十四日審理時證述綦詳
    （本院當日審判筆錄參照），然查，被告並未向有偵查犯罪
    職權之任何檢警機關自承犯罪，亦未委請臺北市政府消防局
    救災救護指揮中心負責接聽一一九專線之值勤人員轉知檢警
    機關，此業據被告章樂群於本院一○○年十一月二十四日審
    理時供承在卷（本院當日審判筆錄參照），是揆之上揭判決
    意旨，尚難認被告符合自首之要件，辯護意旨尚有未洽，附
    此敘明。
  (三)審酌被告並無前科、素行良好，且犯後坦承犯行，非無悔意
    ，然其迄今仍分文未賠償告訴人等，亦未取得告訴人等之諒
    解，暨被告之智識程度、犯罪手段、目的、所生損害等一切
    情狀，量處如主文所示之刑，並諭知易科罰金之折算標準。
據上論斷，應依刑事訴訟法第二百八十四條之一、第二百九十九
條第一項前段，刑法第二百八十四條第二項前段、第四十一條第
一項前段，刑法施行法第一條之一，判決如主文。
本案經檢察官蘇維達到庭執行職務。
中    華    民    國   100    年    12    月    8     日
                  刑事第二庭    法  官  張詩芸
以上正本證明與原本無異。
如不服本判決應於收受送達後10日內向本院提出上訴書狀，並應
敘述具體理由；其未敘述上訴理由者，應於上訴期間屆滿後20日
內向本院補提理由書（均須按他造當事人之人數附繕）「切勿逕
送上級法院」。
                                書記官  宋德華
中    華    民    國   100    年    12    月    12    日
附錄本案論罪科刑法條全文
中華民國刑法第二百八十四條
（過失傷害罪）
因過失傷害人者，處六月以下有期徒刑、拘役或五百元以下罰金
，致重傷者，處一年以下有期徒刑、拘役或五百元以下罰金。
從事業務之人，因業務上之過失傷害人者，處一年以下有期徒刑
、拘役或一千元以下罰金，致重傷者，處三年以下有期徒刑、拘
役或二千元以下罰金。